臺灣臺南地方法院民事裁定　　　　　　　94年度財管字第34號
聲　請　人　台灣土地銀行股份有限公司
法定代理人　張義雄
代　理　人　吳明晃
上列聲請人聲請為被繼承人甲○○指定遺產管理人事件，本院裁
定如下：
    主      文
選任財政部國有財產局台灣南區辦事處台南分處為被繼承人甲○
○之遺產管理人。
聲請程序費用由被繼承人甲○○之遺產負擔。
    理      由
一、按繼承人均拋棄其繼承權者，準用關於無人承認繼承之規定
    ，民法第一千一百七十六條第六項定有明文。又繼承開始時
    ，繼承人之有無不明，而不能依民法第一千一百七十七條選
    定遺產管理人時，得由利害關係人聲請法院選任之；再按繼
    承人因故不能管理遺產，亦無遺囑執行人者，利害關係人或
    檢察官得聲請法院選任遺產管理人，民法第一千一百七十八
    條第二項、非訟事件法第一百五十四條第一項分別定有明文
    。揆諸前揭規定意旨，於繼承人皆拋棄其繼承權，無人繼承
    時，亦應許利害關係人聲請法院選任遺產管理人，俾為遺產
    之處置。
二、本件聲請意旨略以：被繼承人甲○○（男，民國○○年○月
    ○日生，身分證統一編號：Ｚ000000000號，生前
    最後住所：台南縣新化鎮知義里十三鄰口埤六八號）於九十
    三年十一月二十二日死亡，其前三順位之法定繼承人除其父
    楊天化已死亡外，均已依法拋棄繼承，第四順位之法定繼承
    人亦早已死亡，且親屬會議亦未於繼承開始後一個月內選定
    遺產管理人，茲因甲○○於八十六年三月二十四日以其所有
    位在台南縣新化鎮○○○段三三三之二地號土地向聲請人設
    定抵押權，並借款共新台幣五百萬元，本息尚未清償完畢，
    甲○○即已死亡，故聲請人為甲○○之債權人而為利害關係
    人，為免聲請人無法行使債權而影響權益，聲請人為此爰聲
    請鈞院裁定選任財政部國有財產局台灣南區辦事處台南分處
    為被繼承人甲○○之遺產管理人等語。
三、經查：聲請人主張之前開事實，業據提出繼承系統表一件、
    本院九十四年四月七日九十三年南院慶民家繼字第一五七七
    號書函影本一件、民事拋棄繼承聲請狀影本四件、繼承權拋
    棄書影本三件、借據影本一件、本票影本一件、土地及建築
    改良物抵押權設定契約書影本一件、他項權利證明書影本一
    件、土地登記謄本影本一件、台灣土地銀行永康分行放款主
    檔明細查詢單二件、本院九十四年四月二十九日南院慶九十
    三執合字第三六一三一號民事執行處通知影本一件、土地登
    記謄本一件為證，且經本院依職權調取九十三年度繼字第一
    五七七、一六０一、一六二九、一六四六號拋棄繼承聲請事
    件卷宗核閱綦詳，是聲請人之主張堪信為真實。又查被繼承
    人甲○○之前三順位法定繼承人除其父楊天化已死亡外，均
    已聲明拋棄繼承權經准予備查，第四順位之法定繼承人亦早
    已死亡，又未準用民法第一千一百七十七條之規定選定遺產
    管理人，而被繼承人甲○○為聲請人之債務人，故聲請人以
    利害關係人之身分聲請選任被繼承人甲○○之遺產管理人，
    核與上開規定並無不合，應予准許。
四、按公示催告期限屆滿，無繼承人承認繼承時，其遺產於清償
　　債權，並交付遺贈物後，如有剩餘，歸屬國庫；又按非公用
    國有財產以財政部國有財產局為管理機關，民法第一千一百
    八十五條、國有財產法第十二條分別定有明文。查本件被繼
    承人甲○○之前三順位法定繼承人除其父楊天化已死亡外，
    均已聲明拋棄繼承權經准予備查，第四順位之法定繼承人亦
    早已死亡，且未準用民法第一千一百七十七條之規定選定遺
    產管理人，足徵被繼承人甲○○之原繼承人對被繼承人甲○
    ○遺產之處置已漠不關心；又查被繼承人甲○○之遺產，倘
    無人承認繼承時，將於清償債權，交付遺贈物後，歸屬國庫
    ，為使被繼承人甲○○遺產之處置順利進行，本院認選任財
    政部國有財產局台灣南區辦事處台南分處為被繼承人甲○○
    之遺產管理人為適當。
五、依非訟事件法第一百五十七條，裁定如主文。
中　　華　　民　　國　　94　　年　　10　　月　　31　　日
                  家事法庭    法　官　葉惠玲
以上正本係照原本作成
如對本裁定抗告須於裁定送達後十日內向本院提出抗告狀
中　　華　　民　　國　　94　　年　　10　　月　　31　　日
                              書記官　林靜慧
